臺灣高等法院刑事裁定                100年度毒抗字第248號
抗  告  人
即  被  告  張柏羿
上列抗告人因毒品危害防制條例案件，不服臺灣臺北地方法院中
華民國100年7月18日裁定（100年度毒聲字第423號），提起抗告
，本院裁定如下：
    主  文
抗告駁回。
    理  由
一、原裁定以：抗告人即被告張柏羿基於施用第二級毒品甲基安
    非他命之犯意，於民國100 年5 月6 日凌晨2 時許，在臺北
    市中山區○○○路林森公園內，非法施用第二級毒品甲基安
    非他命1 次，嗣為警於同日上午6 時50分許在臺北市中山區
    ○○○路107 巷54號前查獲，並扣得其所有供施用毒品甲基
    安非他命之吸食器1 組。上揭事實，業據被告於警詢及偵訊
    時坦承不諱，且被告為警查獲後採集之採尿送驗結果呈甲基
    安非他命陽性反應，有臺灣尖端先進生技醫藥股份有限公司
    100 年5 月24日濫用藥物檢驗報告及臺北市政府警察局偵辦
    毒品案件尿液檢體委驗單各1 紙（見毒偵卷第43、45頁）附
    卷可稽，復有扣案安非他命吸食器1 個足憑，足徵被告前開
    任意性之自白核與事實相符。又被告未曾因施用毒品案件經
    觀察、勒戒處分，有本院被告前案紀錄表在卷可查。從而，
    本件檢察官之聲請，於法尚無不合，應予准許，爰依毒品危
    害防制條例第20條第1 項、觀察勒戒處分執行條例第3 條第
    1 項，裁定被告應送勒戒處所觀察、勒戒等語。核原審之裁
    定，於法並無不合。
二、抗告意旨略以：抗告人係於1 年多前，獲取本案之第二級毒
    品，在100 年5 月6 日初次服用，並於同日凌晨6 時許為警
    察查獲，抗告人於此之前並無任何服用毒品之情形，對於本
    次基於好奇心而服用卻鑄成大錯，甚感懊悔並為此行為感到
    可恥，而抗告人在警詢及偵查時也主動配合坦承犯行，自此
    亦未再服用毒品，決心不再因好奇心而犯不該犯的錯誤，希
    望可以准予接受自費醫院戒毒觀察治療，以代替觀察勒戒。
    又抗告人因退伍搬來台北租屋打工沒多久，房租、工作剛有
    了著落，如送勒戒所觀察勒戒，可能會面臨失業、付不起房
    租及生活開銷等問題，深怕進去觀察勒戒出來之後，一切生
    活都將失去，又因學歷不高工作難找經濟壓力又大，請給予
    抗告人一次自新機會，爰依法提起抗告，請撤銷原裁定，更
    為適當之裁定云云。惟按犯毒品危害防制條例第10條之罪者
    ，檢察官應聲請法院裁定，或少年法院（地方法院少年法庭
    ）應先裁定，令被告或少年入勒戒處所觀察、勒戒，其期間
    不得逾2 月，毒品危害防制條例第20條第1 項定有明文。此
    規定係保安處分之一種並屬強行規定，除檢察官依同法第24
    條第1 項為附完成戒癮治療之緩起訴處分，可排除適用外，
    凡經檢察官聲請，法院僅得依法裁定令入勒戒處所觀察、勒
    戒，以查其是否仍有施用毒品傾向，並據以斷定幫助抗告人
    徹底戒毒之方法，法院尚無自由斟酌以其他方式替代之權。
    而本件檢察官經斟酌抗告人之個案情形，認以向法院聲請觀
    察、勒戒始能達成戒癮治療之目的，而不為抗告人緩起訴處
    分及到指定醫療醫院為替代療法之諭知，乃屬檢察官適法職
    權之行使。執此，原審詳查後，認被告確有施用第二級毒品
    之行為，依檢察官之聲請裁定應送勒戒處所觀察、勒戒，於
    法並無不合。至抗告人雖稱如送勒戒所觀察勒戒，恐將面臨
    失業，又因學歷不高工作難找，將無法負擔房租及生活開銷
    等經濟問題云云，然此縱屬實情，亦與抗告人應受觀察、勒
    戒之事由無涉。綜上，本件抗告自屬無理由，應予駁回。
據上論斷，應依刑事訴訟法第412條，裁定如主文。
中    華    民    國   100    年    8     月    12    日
                    刑事第十二庭審判長法  官  蔡永昌
                                      法  官  蘇隆惠
                                      法  官  王美玲
以上正本證明與原本無異。
不得再抗告。
                                      書記官  蔡儒萍
中    華    民    國   100    年    8     月    12    日